【裁判字號】    99,訴,47
【裁判日期】    990309
【裁判案由】    拆屋還地等
【裁判全文】
臺灣彰化地方法院民事判決  99年度訴字第47號
原      告  乙○○
被      告  戊○○
            甲○○
            丙○○
            丁○○
上列當事人間請求拆屋還地等事件，本院於民國99年2月23日言
詞辯論終結，判決如下：
    主      文
被告戊○○應將坐落彰化縣和美鎮○○○段第235地號土地如附
圖所示編號Ａ部分面積38.38平方公尺土地二層鐵架造拆除，並
將該部分土地返還原告及其他各共有人。
被告甲○○、丙○○應將坐落前項土地如附圖所示編號Ｂ部分面
積76.94平方公尺土地一層平房拆除，並將該部分土地返還原告
及其他各共有人。
被告丁○○應將坐落第一項土地如附圖所示編號Ｃ部分面積46.3
5平方公尺土地一層平房拆除，並將該部分土地返還原告及其他
各共有人。
訴訟費用新台幣壹萬玖仟佰捌拾伍元由被告戊○○負擔24%、
被告甲○○、丙○○負擔47%，餘由被告丁○○負擔。
本判決於原告依序以新臺幣伍萬柒仟元、壹拾壹萬仟元、陸萬
捌仟元供擔保後得假執行。
    事實及理由
一、原告主張坐落彰化縣和美鎮○○○段第235、235-12地號土
    地，前經本院96年度重訴字第78號判決分割留供道路使用，
    並由兩造及訴外人葉景亮等人按原應有部分比例共同取得確
    定，惟其中彰化縣和美鎮○○○段第235地號土地（下稱系
    爭土地）如附圖所示Ａ、Ｂ、Ｃ部分為被告戊○○、甲○○
    、葉坤國及丁○○之房屋占用，為此依民法767、825條等規
    定，提起本件訴訟，聲明請求被告拆除占用之房屋，將該部
    分土地返還原告及其他共有人，並願供擔保請准宣告假執行
    ，訴訟費用由被告負擔。
二、經查原告主張之事實，為被告所不爭執，並據原告提出與所
    述相符之土地登記謄本、地籍圖謄本、本院96年度重訴字第
    78號判決及確定證明書等件為證，而系爭土地如附圖所示Ａ
    部分面積38.38平方公尺二層鐵架造為被告戊○○占用、Ｂ
    部分面積76.94平方公尺一層平房為被告甲○○、丙○○占
    用、Ｃ部分面積46.35平方公尺一層平房為被告丁○○占用
    等情形，並經本院囑託彰化縣和美地政事務所派員會同兩造
    勘測屬實，製有勘驗筆錄及土地複丈成果圖在卷可稽，原告
    主張之事實應堪認為真正。被告雖辯稱，使用房屋內有祭祀
    廳堂目前無方位云云，亦不影響原告為本件權利之行使，所
    辯亦無可採。
三、按所有人對於無權占有或侵奪其所有物者，得請求返還之。
    對於妨害其所有權者，得請求除去之。有妨害其所有權之虞
    者，得請求防止之。各共有人，對於他共有人因分割而得之
    物，按其應有部分，負與出賣人同一之擔保責任。又各共有
    人對於第三人，得就共有物之全部為本於所有權之請求。但
    回復共有物之請求，僅得為共有人全體之利益為之。民法第
    767條第1項、第821條及第825條分別定有明文。系爭土地業
    經法院判決分割留供道路使用，並由兩造及訴外人葉景亮等
    人共同取得確定，已如上述，從而，原告據以提起本件訴訟
    ，請求判決被告拆除占用之房屋並將該部分土地返還原告及
    其他共有人，即無不合，應予准許。
四、原告陳明願供擔保聲請宣告假執行，亦核無不合，爰分別酌
    定相當擔保金額宣告之。
五、本件事證已臻明確，兩造其餘攻擊防禦方法經審酌後，均與
    判決結果不生影響，爰不予論究。
六、訴訟費用負擔之依據：原告已繳納本件裁判費新台幣（下同
    ）7,160元、履勘測量地政規費4,225元、4,000元、4,000元
    ，合計1萬9,385元，並依民事訴訟法第78條、第85條第1項
    但書規定確定如主文所示。
中    華    民    國    99    年    3    月     9     日
                  民事第三庭    法  官  羅培昌
以上正本係照原本作成。
如對判決上訴，應於判決送達後20日內向本院提出上訴狀。
中    華    民    國    99    年    3    月     9     日
                                書記官  范鳳月

司法院資訊處製作；財團法人民間司法改革基金會備份。
